【裁判字號】    88,上訴,1463
【裁判日期】    890112
【裁判案由】    殺人
【裁判全文】
臺灣高等法院高雄分院刑事判決          八十八年度上訴字第一四六三號
    上  訴  人
    即自  訴人  丁○○
    代  理  人  戊○○
                徐豐丙  律師
    被      告  己○○
    選任辯護人  陳世丙
    被      告  甲○○
    指定辯護人  陳世丙
右上訴人因被告等殺人案件，不服臺灣屏東地方法院八十八年度自字第三五號中華民
國八十八年八月三十一日第一審判決，提起上訴，本院判決如左：
      主      文
上訴駁回。
理      由
一、自訴意旨略以：己○○為李伍良之妻，甲○○為李伍良之子，緣李伍良於民國八
    十四年十月間自任會首召集民間互助會一會，連會首共計五十四會，黃林芹妹以
    其夫丁○○名義加入二會，嗣李伍良於八十七年七月一日因週轉困難，竟擅自偽
    造丁○○之名義冒標會款，向會員詐取四十餘萬元之會款供己使用。八十七年九
    月一日十九時十五分許，黃林芹妹騎乘腳踏車前往屏東縣內埔鄉大新村向北巷六
    號李伍良住處，向李伍良表丙欲標會，李伍良遂將上揭冒標情事告知黃林芹妹，
    黃林芹妹聞言即勃然大怒並抓住李伍良衣服要求其前往派出所處理，二人即在上
    址前巷道爭執，李伍良乃抓住黃林芹妹頭部猛撞對面牆壁，並以黃林芹妹佩帶之
    金項鍊緊勒黃林芹妹頸部而加以絞殺，致黃林芹妹窒息死亡。而李伍良於殺害黃
    林芹妹時，係由被告己○○、甲○○與李伍良謀議共同下手實施，且殺害地點在
    李伍良家中，而非在屋外圍牆邊，己○○於案發時對本案知情，李伍良於案發後
    刻意隱瞞而掩護其他共犯，以脫卸刑責，爰就己○○及甲○○部分依法提起自訴
    ，認己○○、甲○○共同涉犯刑法第二百七十一條第一項之殺人罪嫌云云。
二、本件自訴人丁○○自訴被告己○○、甲○○、涉有與另案被告李伍良（原審八十
    七年度重訴字第二五號）共同殺人之犯嫌，無非係認另案被告李伍良身材矮小，
    不可能獨自一人搬運死者黃林芹妹之屍體，案發地點係於屋內，被告二人與李伍
    良係共謀殺人。訊據被告己○○、甲○○、均堅詞否認有殺人犯行，被告己○○
    辯稱：「我當時在家裏煮菜，沒有聽到，也未看見，我沒有管李伍良的互助會」
    云云，被告甲○○則辯稱：「沒有那回事，我當事人在龍泉村新房子裏，沒有在
    標會現場。」等語。
三、按犯罪事實應依證據認定之，無證據不得推定其犯罪事實；又不能證丙被告犯罪
    者，應諭知無罪之判決，刑事訴訟法第一百五十四條、第三百零一條第一項分別
    定有丙文。而認定不利於被告之事實，須依積極證據，苟積極證據不足為不利於
    被告之事實之認定時，即應為有利於被告之認定，更不必有何有利之證據。而此
    所謂證據，須確能為被告有罪之證丙，而無瑕疵可指者，始足當之；其為訴訟上
    之證丙，則須至任何之一般人均認其為真正，而無所懷疑之程度；事實之認定，
    應憑證據，如未能發現相當證據，或證據不足以證丙，自不能以推測或擬制之方
    法，以為裁判基礎。最高法院三十年上字第八一六號、六十九年台上字第四九一
    三號、七十六年台上字第四九八六號、四十年台上字第八六號判例可資參酌。經
    查，原審法院命警方搜索相關血跡及反應等證物，及搬運屍體時刺傷屍體腳踏車
    採集證據，經蒐證未有何發現，有屏東縣警察局里港分局函、照片可佐。次查，
    本件被告甲○○，經高雄市政府警察局刑事警察大隊以模擬中性卡片數字刺激測
    驗、對照問題法、區域比對法進行測謊，被告甲○○就下列問題：你有沒有幫你
    父親（指另案被告李伍良）搬屍體？回答：沒有。均無不實反應。被告己○○之
    反應圖譜未有效比對程度，以致無法有效比對鑑判。有該警察大隊鑑驗通知書可
    佐。而另案被告李伍良如何殺害黃林芹妹及棄屍之事實，已經李伍良於該案偵審
    中供稱係其一人單獨所為，並經台灣屏東地方法院八十七年度重訴字第二十五號
    ，本院八十八年度上訴字第一０八二號以及最高法院判決確定在案，該判決書均
    未認定被告己○○及甲○○係屬共犯，有台灣屏東地方法院及本院上開判決書二
    份附卷可稽。而本件命案之發生，乃肇因於冒標會款，被告己○○、甲○○二人
    與被害人素無怨隙，難認有殺害被害人之動機，而本案據被告辯護人稱「李伍良
    自幼貧苦，寄身富農人家擔任長工，以求溫飽，成人後更以碼頭工人、水果攤販
    營生，均以出賣勞力為生以換取生活費用，體能本即強健」云云，亦難認李伍良
    不可能單獨殺害被害人，甚或移動被害人屍體，而必須由被告己○○或甲○○共
    同參與，始能殺害被害人及移動屍體之可言。綜上所述，均查無積極證據足以證
    丙被告二人有與李伍良共同殺人棄屍之事實，自不得以推測或擬制之方法，遽以
    認定被告二人有自訴人所指之事實；此外，復查無其他積極證據足認被告二人有
    何自訴人所指之犯行，揆諸前揭說丙，被告等被訴犯罪，均尚屬不能證丙。至自
    訴人請求勘驗死者兩眉間之傷孔係何工具所傷、死者黃林芹妹所有之腳踏車，請
    李伍良模擬搬運屍體、將被告三人再送測謊，惟查死者黃林芹妹前開傷係死後傷
    ，有法務部法醫研究所（８７）法醫所醫鑑字第○八九四號鑑定書可佐，死者黃
    林芹妹前開腳踏車亦經原審法院命警方採集證據，被告二人業經實施測謊在案，
    及另案被告李伍良如何殺害黃林芹妹及棄屍之事實，亦據原審及本院前開判決認
    定在案，本件事證已很丙確，並無另行調查之必要，自訴人於本院調查中聲請再
    令己○○、甲○○再行測謊，調閱本院八十八年度上訴字第一０八二號卷宗，並
    履勘現場，以丙真相云云，均核無必要，另自訴人所提出之現場照片十四張，及
    錄音帶譯文、錄音帶，亦不足為被告等不利認定之依據，併予敘丙。
四、原審因而為被告己○○、甲○○均無罪之判決，均核無不合。自訴人上訴意旨，
    仍執前詞，指摘原判決不當，為無理由，應予駁回。
五、同案被告乙○○已經原審判決確定在案。
據上論結，應依刑事訴訟法第三百六十八條，判決如主文。
中    華    民    國     八十九     年       一       月     十二       日
                              臺灣高等法院高雄分院刑事第九庭
                                  審判長法官  張丙松
                                        法官  張盛喜
                                        法官  任森銓
右正本證丙與原本無異。
自訴人如不服本判決，應於判決送達後十日內向本院提出上訴狀，其未述理由者並
應於提出上訴狀後十日內向本院補提理由書（應附繕本)。
                                      書記官  張文斌
中    華    民    國     八十九     年       一       月     十五       日
                                     Ｇ


司法院資訊處製作；財團法人民間司法改革基金會備份。
